【裁判字號】    96,易,744
【裁判日期】    970116
【裁判案由】    竊盜
【裁判全文】
臺灣基隆地方法院刑事判決               96年度易字第744號
公  訴  人  臺灣基隆地方法院檢察署檢察官
被      告  乙○○
                    （現於臺灣基隆監獄另案執行中）
上列被告因竊盜案件，經檢察官提起公訴（96年度偵字第4771號
），本院判決如下：
    主  文
乙○○竊盜，累犯，處有期徒刑參月，如易科罰金，以新臺幣壹
仟元折算壹日。
    事  實
一、乙○○前曾因竊盜案件，於民國91年 5月27日經本院以91年
    基簡字第318號判處拘役50日，緩刑2年確定，嗣於95年11月
    27日因詐欺案件經本院95年基簡字第776號判處有期徒刑3月
    確定，於96年5月1日易科罰金執行完畢，復於96年6月7日因
    竊盜案件經本院以95年易字第597號判處有期徒刑7月確定（
    經本院以96年度聲減字裁定減刑為 3月又15日，現在監執行
    中），詎猶不知悔改，基於為自己不法所有之意圖，於96年
    8 月20日20時10分許，在臺北縣金山鄉礦港村社寮雨水下水
    道Ｄ幹線旁農田內，見鐵質之水閘門開關置於該處，竟徒手
    竊取台北縣金山鄉公所（下簡稱金山鄉公所）所有、管理之
    水閘門開關座 1個，其得手後，即將之放置於其所騎乘車號
    AD2─680號重型機車前踏板上而駛離，以俟機變賣換取現金
    得利，嗣於同日21時10分為警在臺北縣萬里鄉萬里加油站前
    攔檢後，查獲上情。
二、案經台北縣政府金山分局移請臺灣基隆地方法院檢察官偵查
    起訴。
    理  由
壹、程序部分
    檢察官及被告對於以下本院作為得心證依據之各項證據資料
    ，均不爭執證據能力，並於審理程序同意作為證據，本院審
    酌上開各項證據作成時之狀況，認為並無不適當之情事，依
    刑事訴訟法第159條之5之規定，均認有證據能力，合先說明
    。
貳、實體部分
一、訊據被告乙○○固坦承有於上開時間、地點，搬運水閘門開
    關座 1個，然辯稱：伊是用撿的，不是用偷的，且水閘門開
    關已經生銹，水閘門開關是放在田裡面，旁邊有雜草，伊搬
    運水閘門開關想變賣換錢云云。故被告對於徒手搬運上開水
    閘門開關座 1個並已放置在機車之踏板上於當日為警方盤查
    而查獲，及水閘門開關座為金山鄉公所所管理之公物、被告
    搬運該水閘門目的想要變賣換取現金等情節均不爭執，並有
    內政部營建署函、工程結算驗收證明書、內政部營建署驗收
    紀錄、金山鄉○○○○道工程抽驗情形表、金山鄉○○○○
    道工程暨營建工程結算明細表（含竣工圖）影本、照片 7幀
    、贓物領據 1份在卷可按，此部分事實，核先予認定，故本
    件主要爭點為：該水閘門開關座原放置之地點為何，其外觀
    上是否讓一般人誤以為係丟棄之物品？被告有無竊盜之犯意
    ？所為係構成竊盜罪或侵占遺失物罪？
二、經查，證人即台北縣金山鄉公所建設課技士丙○○於本院中
    具結證稱：本件查獲的水閘門開關原來是設置於金山鄉○○
    ○○道Ｄ幹線，其功能為將農田的水排出去，另外不讓Ｄ幹
    線的水流到農田。查獲時水閘門開關已經被拆下來，原本水
    閘門開關有軸心、轉盤及鐵板，但領回時，水閘門開關已經
    沒有上開零件。水閘門開關不是鄉公所廢棄的東西，該水閘
    門開關原本裝置在水閘門座之水泥體上，在96年5、6月之前
    ，經村辦公室行文請求修復，並稱說該水閘門開關已經被移
    到水閘門水泥座的下方，所以要求我們整修。我們事後有到
    被告所稱撿到之地點拍照，該位置距離水閘門座約 1公尺左
    右，該條路上做了3、4個水閘門開關，只有這個被竊，目前
    水閘門開關仍是公家財產，是否報廢，應該由機關首長核示
    等語，其所言核與警詢、偵查中所證大致相符，並有被告為
    警查獲後該水閘門開關、水閘門開關水泥座、被告稱撿到水
    閘門開關之地點照片共3幀在卷可參（見偵查卷第21頁）。
    被告亦自承確實在水閘門開關水泥座下方 1公尺處之農田內
    搬運該水閘門開關，伊騎車經過該處，有看到很多水閘門開
    關座，其他的水閘門開關座上面，都有完整的水閘門開關及
    轉盤，唯獨伊撿的現場水閘門座，上面沒有東西，且見到水
    閘門開關放置在田裡，才把它撿走，伊當時知道是別人的物
    品等詞。堪認該水閘門開關為金山鄉公所所管理之公物，雖
    其外觀生鏽且缺少相關零件，然仍作為農田疏浚使用，並非
    報廢之物，又該雨水下水道之沿途均有多處與本件被告所竊
    相同之水閘門開關豎立，且被告係在距離水閘門開關水泥座
    下方僅 1公尺之農田內竊得該物，水閘門開關水泥座緊鄰在
    旁，堪認其主觀上應可知悉水閘門開關原本設置在該水泥座
    上，且一般之公物若業已報廢，應會循行政程序為之，實不
    可能即令其隨意棄置，堪認該水閘門開關尚在金山鄉公所持
    有、管領之範圍內，並非金山鄉公所所遺失或脫離其持有之
    物，故被告上開所辯，尚無可採，其犯行堪以認定，應予依
    法論科。
三、按刑法上之竊盜行為係指先破壞他人對物之持有支配關係，
    再建立一個新的持有支配關係，然刑法第 337條之侵占離本
    人所持有之物罪，係指該物離必須業已脫離本人之持有支配
    力之範圍，方能成為該罪之行為客體。故核被告所為，係犯
    刑法第320條第1項之竊盜罪，被告前因詐欺罪，經本院判處
    有期徒刑3月確定，並於96年5月1日執行完畢，5年以內故意
    再犯本件有期徒刑以上之罪，為累犯，依刑法第47條第 1項
    規定加重其刑。爰審酌被告之素行非佳，其竊盜犯行所用之
    手段、方法，及被告竊取水閘門開關時，該物已毀壞，且甫
    竊得後即為警查獲，堪認被害人財產法益所造成之侵害尚輕
    ，及被告犯後否認竊盜犯行之態度等一切情狀，量處如主文
    所示之刑，併諭知易科罰金之折算標準。
據上論斷，應依刑事訴訟法第299條第 1項前段，刑法第320條第
1項、第47條第1項、第41條第1項前段，刑法施行法第 1條之1，
判決如主文。
本案經檢察官甲○○到庭執行職務。
中    華    民    國    97    年    1    月    16     日
                  刑事第三庭法    官  鄭培麗
以上正本證明與原本無異。
對於本件判決如有不服，應於收受送達後10日內，向本院提出上
訴書狀，敘述上訴理由，上訴於臺灣高等法院，並按他造當事人
之人數附具繕本。 「切勿逕送上級法院」
中    華    民    國    97    年    1    月    16     日
                            書 記 官  潘端典
附錄論罪法條：
中華民國刑法第320條
（普通竊盜罪、竊佔罪）
意圖為自己或第三人不法之所有，而竊取他人之動產者，為竊盜
罪，處 5 年以下有期徒刑、拘役或 5 百元以下罰金。
意圖為自己或第三人不法之利益，而竊佔他人之不動產者，依前
項之規定處斷。
前二項之未遂犯罰之。


司法院資訊處製作；財團法人民間司法改革基金會備份。
